【裁判字號】    95,訴,166
【裁判日期】    950713
【裁判案由】    確認抵押權不存在等
【裁判全文】
臺灣桃園地方法院民事判決               95年度訴字第166號
原      告  丁○○
訴訟代理人  鍾明達律師
被      告  聯全企業股份有限公司
法定代理人  乙○○
            甲○○
上列當事人間請求確認抵押權不存在等事件，於民國95年6 月29
日言詞辯論終結，本院判決如下：
    主  文
確認原告所有坐落桃園縣龜山鄉○路段九○八、九○九、九一○
地號土地，於民國七十二年六月十四日登記，以被告為權利人，
存續期間自民國七十二年六月一日起至民國七十七年五月三十一
日止，權利價值為最高限額本金新台幣壹佰伍拾萬元之抵押權所
擔保之債權不存在。
被告應將前項抵押權登記塗銷。
訴訟費用由被告負擔。
    事實及理由
一、按解散之公司除因合併、破產而解散者外，應行清算；解散
    之公司，於清散範圍內，視為尚未解散，公司法第24條、第
    25條分別定有明文。又按公司之清算，以董事為清算人。但
    本法或章程另有規定或股東會另選清算人時，不在此限；公
    司之清算人，在執行職務範圍內，為公司之負責人；清算人
    有數人時，得推定一人或數人代表公司，如未推定時，各有
    對於第三人代表公司之權，公司法第322 條第1 項、第8 條
    第2 項、第85條第1 項前段（此規定依同法第334 條規定，
    於股份有限公司之清算準用之）亦定有明文。查被告前經經
    濟部於民國92年3 月18日命令解散，並於92年5 月6 日以經
    授商字第09201138600 號函予以廢止公司登記在案；而被告
    並未向其設立登記所在地之臺灣台中地方法院聲報清算人就
    任或清算完結，有原告提出經濟部函、臺灣台中地方法院94
    年中院清民科字第1066號函為證，是被告公司雖經解散，惟
    未清算完畢，亦即被告之法人資格尚未消滅。再被告公司登
    記之董事長、董事各別為乙○○、甲○○及丙○○，然丙○
    ○已於94年10月21日死亡，有被告公司變更登記事項抄錄本
    與戶籍謄本為憑，且查無被告公司股東會另行選任清算人或
    章程另有規定，揆諸前揭說明，自應由被告公司全體董事乙
    ○○、甲○○為清算人，合先敘明。
二、本件原告起訴主張：其於72年間因向被告購買飼料，為提供
    貨款擔保，乃以其所有坐落桃園縣龜山鄉○路段908 、909
    、910 地號土地，供被告設定本金最高限額抵押權新台幣（
    下同）150 萬元，存續期間自72年6 月1 日起至77年5 月31
    日止，惟於抵押權存續期間，兩造實際上未發生債權債務關
    係。縱有債權存在，然系爭抵押權自77年5 月31日存續期間
    屆滿之日起，迄今已逾民法請求權時效最長之15年時效期間
    ，則其所擔保債權之請求權亦已因罹於時效而消滅。且最高
    限額抵押權契約定有存續期間者，因期間屆滿，且擔保存續
    期間內所可能發生之債權已確定不發生，依抵押權之從屬性
    ，系爭抵押權業已消滅，被告自應將系爭抵押權登記予以塗
    銷等語，爰依法提起本件訴訟，並聲明：如主文所示。
三、原告主張之前開事實，已據其提出土地登記謄本為證，核屬
    相符，而被告經合法通知不到場，亦未提出準備書狀爭執，
    依民事訴訟法第280 條第3 項準用同條第1 項之規定，視同
    自認原告主張之事實，自應認原告之主張為真實可採。
四、按定有存續期間之最高限額抵押契約，在期間屆滿後，或其
    擔保之債權所由生之契約於存續期間內已合法終止，或因其
    他事由而消滅，因無既存之債權，而將來亦確定不再發生債
    權，其原擔保之存續期間內所可能發生之債權自始不存在、
    或已確定不存在，則依抵押權之從屬性，自得許抵押人請求
    塗銷抵押權設定登記。查系爭抵押權之存續期間早已屆滿，
    且已確定不發生所擔保之債權，原告自得請求塗銷抵押權之
    登記。從而，原告請求確認系爭抵押權所擔保之債權不存在
    ，併請求塗銷該抵押權登記為有理由，應予准許。
五、據上論結，本件原告之訴為有理由，依民事訴訟法第385 條
    第1 項前段、第78條，判決如主文。
中    華    民    國    95    年     7     月    13   日
                      民事第一庭法  官   賴惠慈
上為正本係照原本作成
如對本判決上訴，須於判決送達後20日內向本院提出上訴狀
中    華    民    國    95    年    7     月    14    日
                                書記官   黃泰能


司法院資訊處製作；財團法人民間司法改革基金會備份。
